【裁判字號】    90,易,558
【裁判日期】    900713
【裁判案由】    竊盜等
【裁判全文】
臺灣板橋地方法院刑事判決                            九十年度易字第五五八號
    公  訴  人  臺灣板橋地方法院檢察署檢察官
    被      告  丙○○
                莊建弘原名乙.
    共      同
    選任辯護人  陳志豪
    被      告  甲○○
右列被告因竊盜等案件，經檢察官提起公訴（八十九年度偵續字第六四號），本院判
決如左：
    主  文
丙○○、莊建弘、甲○○均無罪。
    理  由
一、公訴意旨略以：被告丙○○與告訴人丁○○原係男女朋友，二人並自民國八十一
    年間起，同居於臺北縣板橋市○○○路○段三十四巷二號二樓被告丙○○住處，
    嗣二人因故交惡，被告丙○○被迫搬離，竟心有不甘，乃於八十八年三月十三日
    下午十八時許，夥同有共同犯意之被告莊建弘（原名乙○○）、甲○○及某不詳
    年籍、姓名之成年男子，基於共同竊取財物之犯意聯絡，趁丁○○未在家之際，
    進入上址，並準備搬走屋內屬丁○○所有之物品。適告訴人丁○○於同日下午十
    九時六分許，返回上開住處，將手提袋置放於大廳辦公桌上，並制止被告丙○○
    等人。被告丙○○、莊建弘及甲○○等即與丁○○起爭執，被告三人竟趁丁○○
    未注意之際，由不詳之男子竊取桌上手提包內現金新臺幣（下同）九萬元，並由
    甲○○持電擊棒於丁○○面前晃動，且發出電擊聲，恐嚇丁○○，致使丁○○心
    生畏懼，因而危害於安全。因認被告等均涉共同竊盜、恐嚇罪嫌云云。
二、按犯罪事實應依證據認定之，無證據不得推定其犯罪事實，刑事訴訟法第一百五
    十四條定有明文。所謂認定犯罪事實之證據，係指足以認定被告確有犯罪行為之
    積極證據而言，該項證據自須適合於被告犯罪事實認定，始得採為斷罪資料。苟
    未能發現相當證據，或證據不足以證明，自不能以推測或擬制之方法，以為裁判
    基礎，亦分別有最高法院二十九年度上字第三一○五號、四十年度臺上字第八六
    號判例意旨可資參照。又告訴人之指訴，係以使被告受刑事訴追為目的，是其陳
    述是否與事實相符，仍應調查其他證據以資審認，最高法院五十二年度臺上字第
    一三○○號判例復可參考。
三、公訴意旨認被告等涉犯恐嚇、竊盜等罪嫌，無非係以告訴人之指訴及監視錄影帶
    一卷之內容為憑。惟訊據被告丙○○、莊建弘固不否認於八十八年三月十三日下
    午十八時許進入上開住處，惟堅決否認有何恐嚇或竊盜犯行。被告丙○○辯稱：
    該屋係其所有，伊經由被告莊建弘介紹擬出租於被告甲○○，始帶同二人前往，
    待告訴人返家後因故又起爭執，伊僅取走伊所有之水晶座一座及大陸山水畫一幅
    ，並無恐嚇或竊盜之犯行等語。被告莊建弘則辯稱：伊並未翻動告訴人皮包，亦
    未拿電擊棒恐嚇告訴人等語。經查：
  (一)八十八年三月二十日，告訴人提出其於八十八年三月十三日在住處所攝得之監視
    錄影帶一卷，向臺北縣警察局板橋分局報案，並指稱：伊於八十八年三月十三日
    十九時許返家，將皮包放置於客廳桌上，為在場一不知名人士竊走皮包內現金九
    萬元，後丙○○又交給甲○○一支電擊棒，甲○○開機發出聲音以對其恐嚇，後
    來伊佯裝如廁時，始得趁機通電報警云云（見八十八年三月二十日警訊筆錄）。
    本件經檢、警偵查後，原以罪證不足，由檢察官為不起訴處分後，告訴人乃於再
    議聲請狀中復指陳：其於八十八年三月十三日，遭被告丙○○、乙○○、甲○○
    之壓制、綑綁，伊當日受驚嚇無法向到場員警詳陳受害情節云云（見卷附再議聲
    請狀）；至本院調查時，又指稱：係莊建弘拿電擊棒，後來交給甲○○，二人均
    有持電擊棒在其頭部、手部晃動，並接觸其身體，伊當時被架住無法抗拒云云（
    見本院九十年六月二十日訊問筆錄）。是告訴人前後多次指訴之被害情節已多有
    不一。又經本院當庭勘驗錄影帶攝得之內容，被告丙○○、甲○○、莊建弘，及
    另一名不知名之男子，於八十八年三月十三日下午十七時四十分許進入告訴人房
    屋後，除有翻看屬丙○○之資料外，並未翻搜任何財物，至告訴人於八十八年三
    月十三日十九時七分許返家，雖有帶回一只黑色手提袋，然而被告丙○○、甲○○、莊建弘亦均未加以翻動，僅該名與甲○○同去之不知名男子曾取走該手提袋
    ，並於約一分鐘後放回；又被告甲○○雖曾手持電擊棒開機發出亮光，但係將電
    擊棒朝下把玩，並未在告訴人身體附近晃動，且告訴人全程均未受壓制、捆綁，
    亦可自由走動或交談，當日二十一時許告訴人亦有在客廳撥打電話之舉動，此有
    本院九十年六月二十日當庭之勘驗筆錄詳載在卷。是核本院勘驗結果，並未見到
    告訴人有任何遭受恐嚇之情形，更無見到告訴人有任何受綑綁、威脅之情形，且
    由告訴人自始至終未受任何壓制，並可在該處所中自由走動、交談、撥打電話等
    情形觀之，實無從認定告訴人有任何受恐嚇之情形。是此部分僅有告訴人片面指
    訴，別無其他積極證據，實不足以認定被告等犯有恐嚇罪嫌。
  (二)又八十八年三月十三日下午二十時許時，告訴人於前開處所撥電話通知警方前往
    處理，警方據報立即到達現場，告訴人即向處理員警表示係因房屋產權等財務糾
    紛問題有所爭執，但僅屬民事糾葛，並無涉有刑事犯罪情事，更無指訴有任何財
    物損失或受有暴力、脅迫等情事，此經本院函詢受理報案之臺北縣警察局板橋分
    局後埔派出所，經該所回報當日之工作紀錄簿之記載，略以該所巡警簡鴻鎮到場
    了解後，發現本件純係民事財產糾葛，故並未再有進一步之偵查舉措，此有該派
    出所工作紀錄簿節本一紙在卷為據。觀諸前揭勘驗監視錄影帶內容，茍被告等有
    竊取告訴人財物之意思，為何渠等在告訴人返家前均未有任何翻動財物之舉動，
    竟至告訴人返家後始堂而皇之在其面前取走其財物？又告訴人當日報警時，既能
    向員警陳述其與被告丙○○產權糾紛情事，為何不能立即陳明失竊財物或受恐嚇
    之情形？又前揭勘驗錄影帶內容中，雖有該不知名男子取走告訴人皮包約一分鐘
    之畫面，但並無法確認皮包內是否有財物失竊，且告訴人迄未能提出當日其手提
    包內有九萬元存在之事實，自不能憑告訴人無任何佐證之指控，逕而將被告等以
    竊盜罪相繩。
  (三)退步言之，縱認該名男子確有自告訴人手提袋中取走九萬元，惟被告丙○○、莊
    建弘、甲○○與該不知名男子進入告訴人房屋後，均未有翻搜財物之舉動，直到
    告訴人返家後，該名男子始有拿取告訴人手提包之舉動，顯難認為被告丙○○、
    莊建弘、甲○○三人，於進入告訴人房屋前，與該名男子具有竊取告訴人財物之
    犯意聯絡。故縱令該名男子確有竊取告訴人九萬元之行為，亦係其見告訴人手提
    包內置有財物，臨時起意之個人行為，要與被告丙○○、莊建弘、甲○○三人無
    涉，自不能責由被告丙○○、甲○○、莊建弘分擔。從而，依上開論證，實無從
    認定被告丙○○、莊建弘、甲○○有何竊取告訴人財物，或恐嚇告訴人之行為。
    此外，復查無其他積極證據足證被告丙○○、莊建弘、甲○○有公訴人所指竊盜
    、恐嚇犯行，揆以首揭意旨，本件被告等犯罪既不能證明，自應為被告丙○○、
    莊建弘、甲○○三人無罪之諭知。
四、被告甲○○經合法傳喚無正當理由而不到庭，惟本院認應為其無罪之諭知，爰不
    待其陳述逕行判決。
據上論斷，應依刑事訴訟法第三百零一條第一項、第三百零六條，判決如主文。
本案經檢察官郭緯中到庭執行職務。
中      華      民      國      九十      年      七      月    十三    日
                                      臺灣板橋地方法院刑事第六庭
                                              法  官    林漢強
右正本證明與原本無異。
如不服本判決，應於判決送達後十日內，向本院提出上訴狀。
                                              書記官    黃大千
中      華      民      國      九十      年      七      月    十三    日


司法院資訊處製作；財團法人民間司法改革基金會備份。
